臺灣臺中地方法院刑事判決　　　　　　　　　　　　　九十年度易字第二一三二號
　　公　訴　人　台灣台中地方法院檢察署檢察官
　　被　　　告　乙○○
　　　　　　　　丙○○
　　選任辯護人　朱元宏
　　　　　　　　黃紫芝
右列被告等因傷害等案件，經檢察官提起公訴（九十年度偵字第六四五０號），本院
判決如左：
    主  文
乙○○、丙○○共同以其他非法方法，剝奪人之行動自由，各處有期徒刑肆月，如易
科罰金，均以參佰元折算壹日；又共同傷害人之身體，各處有期徒刑伍月，如易科罰
金，均以參佰元折算壹日；各應執行有期徒刑捌月，如易科罰金，均以參佰元折算壹
日。
    事  實
一、丙○○、乙○○為母子關係，乙○○曾因應徵中國時報求職廣告中所刊登之司機
    職務，遭刊登該廣告之詐騙集團份子自稱綽號「小林」之助理，以須先繳交新台
    幣（下同）十二萬之保證金為由，致受騙典當乙○○所有之車牌號碼Ｘ８─８６
    ５０號自用小客車，且於典當所得七萬元交付「小林」後，「小林」便不見蹤跡
    。乙○○因而心生不悅，乃再以應徵司機為由，打電話與該詐騙集團聯絡，並約
    定時間、地點見面。嗣於九十年三月二十日十八時許，洪得佑、甲○○二人依約
    前往台中縣大雅鄉○○○○道下巴士休息站前會面時，乙○○、丙○○與綽號「
    阿輝」等七名不詳姓名已成年男子，即共同基於妨害自由之犯意聯絡，推由乙○○對洪得佑、甲○○恫嚇稱：如不上車，伊有槍等語，並用手作勢拔出該槍，洪
    得佑、甲○○聞後均因而心生畏懼，不得不坐上乙○○所駕駛之自小客車內後座
    ，乙○○等人即以此一非法方法，剝奪洪得佑、甲○○之行動自由。隨後，乙○○即駕車搭載其母丙○○（坐在駕駛座旁）、洪得佑、甲○○及另二位姓名年籍
    不詳之成年男子（以上四人均坐在後座），往台中縣太平市方向行駛，其餘不詳
    姓名之成年男子則分別駕駛二部自小客車追隨在後，途中乙○○、丙○○復分別
    恫嚇自稱其為竹聯幫、嘉義十三鷹等語，洪得佑二人聞後亦因而心生畏懼。及至
    同日二十時許，乙○○等人駕車行經台中縣太平市山區蝙蝠洞附近某處時，即停
    車示意洪得佑、甲○○二人下車，並另行起意，共同基於普通傷害之犯意聯絡，
    先由乙○○手持鐵棒（未扣案）毆打甲○○之頭部二下，而後乙○○、丙○○與
    其他不詳之成年男子等人再分別手持鐵棒、皮帶、石頭、樹枝等物（未扣案），
    共同毆打甲○○及洪得佑，致甲○○因而受有左後枕部挫傷血腫併撕裂傷、右下
    肢挫傷併皮膚缺損及左手挫傷併左手第二指指骨骨折之傷害，洪得佑亦因而受有
    右臉擦傷、上唇血腫瘀傷、右大腿擦傷、左肱部挫傷及右背胸挫傷腫瘀之傷害。
    事後，乙○○、丙○○與另一不詳之成年男子分別駕車搭載洪得佑、甲○○往彰
    化縣方向行駛，迄同日二十一時三十分許，乙○○駕車駛至彰化市○○路○段七
    七八號彰化縣警察局報案處理時，經警受理查悉上情。
二、案經洪得佑、甲○○訴由彰化縣警察局移送臺灣臺中地方法院檢察署檢察官偵查
    起訴。
    理  由
一、訊據被告乙○○、丙○○矢口否認有何妨害自由、恐嚇危害於安全及傷害之犯行
    ，均辯稱：是告訴人洪得佑、甲○○約被告乙○○在台中縣大雅鄉○○○○道附
    近見面，被告二人並未恐嚇、傷害告訴人，是告訴人二人想要再騙錢，所以自己
    上車，向被告乙○○表示欲至全國飯店洽談工作事宜，惟被告乙○○發現告訴人
    指示之方向，似乎繞著市區而行，且嗣後被告乙○○發現告訴人洪得佑所持身分
    證疑似假造之證件，隨即轉向彰化方向行進並報案，未駛至台中縣太平市山上；
    又當時天色昏暗，告訴人二人頭戴帽子，被告等不知告訴人二人如何受傷；再告
    訴人就本案事實經過之指訴，互相矛盾，且顯有違常理云云。惟查：
  (一)右揭犯罪事實，業據告訴人洪得佑、甲○○分別於警訊時、檢察官隔離偵訊及本
    院審理時指訴明確，互核其情節大致相符。告訴人二人就被強押途中被告丙○○
    究係坐於被告乙○○右側，抑係坐於後座右側等細節，於歷次受訊問時所陳雖略
    有不同，然因人之記憶本易隨著時間經過而逐漸模糊，況告訴人二人於被強押行
    駛至台中縣太平市山上途中，均係坐在被告乙○○所駕駛之車內，嗣自山上至彰
    化途中，告訴人洪得佑仍坐於被告乙○○所駕駛之車內，告訴人甲○○則係坐於
    另一不詳姓名男子所駕駛之車內，前後已有不同，且被告等於案發時係遭被告等
    及其他不詳姓名男子強押並傷害，其二人心中存有極大之恐懼，自無法就犯罪情
    節鉅細靡遺地作最正確之描述。故尚不得因告訴人之陳述略有不符，即認告訴人
    之指訴不可採信。再者，告訴人與被告二人之間，並無任何仇隙或糾紛，應無虛
    構事實加以誣陷之可能。
  (二)告訴人二人確於右揭時地分別受有如事實欄所述之傷害，此有驗傷診斷書二紙及
    現場照片九幀附卷可稽。設若上車前告訴人二人確均已因他故致受傷，衡情其二
    人豈有不立即就醫，仍自願上車與被告等往台中縣太平市方向行駛，甚而駛往彰
    化縣警察局之理？且由卷內照片顯示，告訴人二人所受傷害遍及頭部、臉部、耳
    部、背部、手部、腿部，傷處血跡外露，其中告訴人甲○○所穿上衣更已染有多
    處血跡，被告二人豈可能不知情。另依前述告訴人二人受傷程度觀之，顯係遭多
    人共同毆打所致，非被告二人所能獨立為之。被告二人辯稱：不知告訴人等如何
    受傷云云，顯非可採。
  (三)又被告乙○○確因其先前應徵中國時報廣告中刊登之司機職務，遭受騙交付典當
    所得七萬元，而後被告丙○○指示被告乙○○極及綽號「阿輝」男子，由被告乙○○再以電話與該詐騙集團聯絡，故意上當，告訴人二人因而依約前往台中縣大
    雅鄉○○○○道下巴士休息站前會面，隨後告訴人二人均上車由被告乙○○駕車
    行駛離開，往鄉○道路行駛約一個小時許，其間告訴人二人在車內要逃跑，被告
    丙○○有用指甲拉其中一人耳朵受傷朵等情，業據被告丙○○於警訊時供述明確
    ，且有被告乙○○提出之中國時報刊登廣告二張附卷為證。由此可知，被告二人
    於審理中辯稱：係告訴人約被告乙○○在台中縣大雅鄉○○○○道附近見面，且
    係告訴人自己上車云云，顯與事實不符，不足採信。再者，被告等若僅單純欲將
    告訴人二人送警究辦，自可在中清交流道附近為之，何需前後花費三個多小時，
    載著告訴人二人到處跑？
  (四)綜上以觀，被告二人前開所辯，顯與事實不符，洵不足採。事證明確，被告二人
    犯行堪以認定。
二、核被告二人所為，均係犯刑法第三百零二條第一項之以其他非法方法剝奪人之行
    動自由罪及同法第二百七十七條第一項之普通傷害罪。按刑法第三百零二條之妨
    害自由罪，原包括私禁及以其他非法方法剝奪人之行動自由而言，所謂非法方法
    ，當包括強暴、脅迫等情事在內，本案被告乙○○對告訴人二人恫嚇稱：如不上
    車，伊有槍等語，強押告訴人二人坐上被告乙○○駕駛之自用小客車，剝奪告訴
    人二人之行動自由，並於將車駛向台中縣太平市山上途中，被告乙○○、丙○○
    復分別恫嚇自稱其為竹聯幫、嘉義十三鷹等語，被告等於妨害自由行為中施以恫
    嚇，自屬包含於妨害告訴人二人行動自由之同一意念之中，縱被告等所為，合於
    刑法第三百零五條恐嚇危害安全之情形，仍應視為剝奪行動自由之部分行為（最
    高法院七十四年台上字第三四０四號判例參照），公訴人認被告等係犯刑法第三
    百零五條之恐嚇危害安全罪，尚有未洽，惟起訴事實相同，起訴法條應予變更。
    被告二人與綽號「阿輝」等七名其他不詳已成年男子間，具有犯意之聯絡及行為
    之分擔，皆為共同正犯。又被告二人就所犯上開二罪，犯意各別，犯罪構成要件
    不同，均應予分論併罰。爰審酌被告等係因被告乙○○遭詐騙，始生報復之心，
    惟被告等自行施以暴力，不藉由法律途徑維護自己之權利，亦非可取，及渠等犯
    罪之動機、目的、手段、告訴人二人所受之傷害，並犯罪後猶飾詞卸責等一切情
    狀，各量處如主文所示之刑，並均諭知易科罰金之折算標準，及定其二人應執行
    刑，並均諭知易科罰金之折算標準。
據上論斷，應依刑事訴訟法第二百九十九條第一項前段、第三百條，刑法第二十八條
、第三百零二條第一項、第二百七十七條第一項、第四十一條第一項前段、第二項、
第五十一條第五款，罰金罰鍰提高標準條例第一條前段、第二條，判決如主文。
中      華      民      國      九十一      年    三    月      十二    日
                                    臺灣臺中地方法院刑事第一庭
                                        法  官  陳  文  燦
右正本證明與原本無異。
如不服本判決，應於送達後十日內向本院提出上訴狀（須附繕本），上訴於台灣高等
法院台中分院。
                                        書記官
中      華      民      國      九十一      年    三    月      十二    日
附錄論罪科刑法條
中華民國刑法第二百七十七條第一項：
傷害人之身體或健康者，處三年以下有期徒刑、拘役或一千元以下罰金。
刑法第三百零二條第一項：
私行拘禁或以其他非法方法，剝奪人之行動自由者，處五年以下有期徒刑、拘役或三
百元以下罰金。
